臺灣高等法院高雄分院民事判決　　　　100年度上易字第315號
上　訴　人　張麗美
被 上訴 人　王秉杰
訴訟代理人　潘武昌
上列當事人間債務人異議之訴事件，上訴人對於民國100 年9 月
28日台灣屏東地方法院100 年度訴字第151 號第一審判決提起上
訴，本院於100年12月21日言詞辯論終結，判決如下：
    主  文
上訴駁回。
第二審訴訟費用由上訴人負擔。
    事 實 及 理 由
一、被上訴人主張：伊前將所配住位於屏東縣屏東市凌雲三村光
    武四巷84號之眷舍（下稱系爭眷舍）讓渡予上訴人，並交付
    上訴人眷舍居住證（下稱居住證），惟因上訴人不符合軍眷
    身分，致無法完成眷舍過戶手續。嗣因國防部進行凌雲三村
    改建，伊為領取系爭眷舍改建補助款（下稱補助款），與上
    訴人於民國93年5 月15日簽立協議書（下稱第一次協議），
    約定先前讓渡契約作廢，由伊給付上訴人新台幣（下同）
    100 萬元，上訴人則將居住證交還伊。嗣上訴人持上開協議
    書聲請台灣屏東地方法院（下稱屏東地院）對伊核發96年度
    促字第29461 號支付命令（下稱系爭支付命令）。伊乃與上
    訴人於96年12月27日在屏東縣屏東市調解委員會，以96年民
    調字第1105號調解成立，並於97年1 月8 日經屏東地院核定
    在案，約定由伊將所領取之補助款其中145 萬元給付上訴人
    ，並於96年12月31日先給付75萬元予上訴人時，上訴人應將
    居住證交還伊。是兩造間就系爭支付命令之原因事實即交還
    居住證所生之權利義務關係，應以此調解成立之內容為準，
    第一次協議所約定之內容應已失效。伊已依約給付上訴人
    145 萬元，上訴人亦於97年1 月7 日將居住證交還伊。詎上
    訴人竟仍持系爭支付命令，聲請屏東地院以100 年度司執字
    第4856號清償債務強制執行事件（下稱系爭執行事件），對
    伊為強制執行，惟上訴人之請求權既已消滅，自不得再對伊
    為強制執行，爰依強制執行法第14條債務人異議之訴規定，
    求為撤銷系爭執行事件之執行程序等語。
二、上訴人則以：兩造除成立第一次協議外，因被上訴人係將系
    爭眷舍及訴外人馮東生所有位於同巷86號眷舍（下稱86號眷
    舍），一併出售予伊，伊遂與被上訴人、馮東生於93年10月
    9 日簽立協議書（下稱第二次協議），約定國防部就系爭眷
    舍及86號眷舍所核撥之補助款由3 人均分，並於同日經台灣
    高雄地方法院（下稱高雄地院）所屬民間公證人公證在案。
    嗣伊雖與被上訴人調解成立，惟依調解書第4 點之記載，兩
    造僅約定將第二次協議作廢，並未將第一次協議作廢，伊自
    得請求被上訴人給付第一次協議之100 萬元。是伊聲請對被
    上訴人之財產為強制執行，於法有據等語，資為抗辯。
三、原審判決被上訴人勝訴，上訴人提起上訴，其上訴聲明：(一)
    原判決廢棄。(二)被上訴人在第一審之訴駁回。被上訴人則答
    辯聲明：上訴駁回。
四、兩造不爭執事項：
  (一)被上訴人前將系爭眷舍出售予上訴人，惟因上訴人不符合軍
    眷身分，致無法完成過戶手續，嗣因國防部進行凌雲三村改
    建，被上訴人為領取補助款，遂與上訴人簽立第一次協議，
    約定由被上訴人給付上訴人100 萬元，上訴人則將居住證交
    還被上訴人。
  (二)被上訴人係將系爭眷舍及馮東生之86號眷舍，一併出售予上
    訴人，上訴人又與被上訴人及馮東生於93年10月9 日簽立第
    二次協議，約定就國防部核撥予被上訴人及馮東生之補助款
    ，由3 人均分，並於同日經高雄地院所屬民間公證人陳祺昌
    予以公證。
  (三)上訴人持第一次協議書聲請屏東地院發支付命令，請求被上
    訴人給付其100 萬元本息，經屏東地院於96年12月12日核發
    系爭支付命令確定。
  (四)兩造於96年12月27日在屏東縣屏東市調解委員會調解成立（
    即96年民調字第1105號），並於97年1 月8 日經屏東地院核
    定（下稱第三次協議），約定被上訴人應將其領取補助款其
    中145 萬元給付上訴人，並於96年12月31日給付75萬元予上
    訴人時，上訴人將居住證交還被上訴人，另約定第二次協議
    關於兩造部分作廢。
  (五)被上訴人已依上開調解書內容，於96年12月31日、97年4 月
    15日、100 年7 月22日分別給付上訴人75萬元、25萬元、45
    萬元，合計145 萬元，上訴人則已於97年1 月7 日將居住證
    交還被上訴人。
  (六)嗣上訴人持系爭支付命令，聲請以系爭執行事件，對被上訴
    人為強制執行。
五、兩造爭執事項：兩造成立調解後，於93年5 月15日成立之第
    一次協議是否仍屬有效？被上訴人請求撤銷系爭執行事件所
    為之強制執行程序，是否有據？茲分敘如下：
  (一)經查，兩造於93年5 月15日成立第一次協議，約定由被上訴
    人給付上訴人100 萬元，上訴人則將居住證交還被上訴人（
    本院卷第36頁）。又兩造及馮東生於93年10月9 日成立第二
    次協議，約定被上訴人所配住之系爭眷舍及86號眷舍，以軍
    方撥款總數扣除一切費用後，平均3 人分得，並經公證在案
    （本院卷第12、13頁），是第二次協議已變更第一次協議之
    給付金額，第一次協議變更部分即已失效。嗣上訴人仍持第
    一次協議書聲請高雄地院對被上訴人發支付命令，請求被上
    訴人給付其100 萬元本息，經該院於96年12月12日核發系爭
    支付命令確定之事實，為兩造所不爭執，並有該支付命令聲
    請狀、支付命令及確定證明書可稽（本院卷第49至53頁、原
    審卷第82頁）。兩造再於96年12月27日調解成立（即第三次
    協議），約定被上訴人應給付上訴人145 萬元，並於96年12
    月31日給付上訴人75萬元時，上訴人將居住證交還被上訴人
    （本院卷第40頁），被上訴人已依約給付上訴人145 萬元，
    上訴人亦已將居住證交還被上訴人，為兩造所不爭執。依此
    ，兩造就系爭支付命令後已調解成立，變更支付命令內容，
    兩造並依調解內容履行完畢，則上訴人自不得再請求被上訴
    人給付第一次協議及系爭支付命令所載之100 萬元。
  (二)至前揭調解書第4 點雖僅記載：「雙造於93年10月9 日在台
    灣高雄地方法院所屬民間公證人陳祺昌先生（93）度雄院民
    公昌字第0774號協議書中有關雙造部分於調解成立後作廢」
    等語，而未載明第一次協議亦作廢，惟證人即被上訴人之里
    長及眷村改建承辦人潘武昌證稱：伊有參加第三次協議，當
    時兩造不知可以領多少補助款，伊表示大約290 萬元，故約
    定一人一半各取得145 萬元，當時伊僅知有第二次協議，不
    知道還有第一次協議，所以有達成協議第二次協議作廢，但
    調解時，上訴人並無表示除了調解145 萬元外，尚有第一次
    協議100 萬元也要給付，協議結果被上訴人總共就是要給
    145 萬元等語，上訴人對此並無意見（均見本院卷第88頁反
    面至89頁），證人所述堪以採信。且兩造與馮東生於100 年
    10月12日復簽訂協議書（下稱第四次協議），其第2 點約定
    ：「王秉杰與張麗美二人84號眷舍權益已完成協議並已完成
    （96年民調字第1105號）」（本院卷第47頁），可見兩造就
    系爭眷舍之權利義務，係以第三次協議為準，即被上訴人應
    給付上訴人之金額為145 萬元，上訴人應將居住證交還被上
    訴人，否則第四次協議即不致約定兩造關於系爭眷舍之權益
    係「96年民調字第1105號」，而未敘及第一次協議。是兩造
    已由調解成立而達成第三次協議，並變更系爭支付命令及第
    一、二次協議之內容，且已履行完畢。上訴人抗辯調解書未
    記載第一次協議亦作廢，第一次協議仍為有效，其得請求被
    上訴人給付100 萬元云云，尚無可採。
  (三)按執行名義成立後，如有消滅或妨礙債權人請求之事由發生
    ，債務人得於強制執行程序終結前，向執行法院對債權人提
    起異議之訴，強制執行法第14條第1 項定有明文。查上訴人
    持系爭支付命令，聲請以系爭執行事件對被上訴人為強制執
    行，業經本院調閱該卷查明屬實。惟系爭支付命令於96年12
    月12日成立後，兩造就同一事件已另行調解成立，並均已依
    約履行完畢，自屬執行名義成立後，有消滅上訴人請求之事
    由發生，則被上訴人提起債務人異議之訴，請求撤銷系爭執
    行事件所為之強制執行程序，自屬有據。
六、綜上所述，被上訴人依強制執行法第14條規定提起債務人異
    議之訴，請求撤銷系爭執行事件所為之強制執行程序，為有
    理由，應予准許。原審為被上訴人勝訴之判決，於法並無不
    合。上訴意旨指摘原判決不當，求予廢棄改判，為無理由，
    應駁回其上訴。本件事證已臻明確，兩造其餘攻擊防禦方法
    及舉證，核與判決結果不生影響，爰不予論述，附此敘明。
據上論結，本件上訴為無理由，依民事訴訟法第449 條第1 項、
第78條，判決如主文。
中    華    民    國   100    年    12    月    30    日
                            民事第一庭
                                審判長法官  蔡明宛
                                法      官  曾錦昌
                                法      官  魏式璧
以上正本證明與原本無異。
本判決不得上訴。
中    華    民    國   100    年    12    月    30    日
                                書  記  官  林佳蓉